【裁判字號】    98,上易,1144
【裁判日期】    980826
【裁判案由】    竊盜
【裁判全文】
臺灣高等法院臺中分院刑事判決        98年度上易字第1144號
上  訴  人  臺灣彰化地方法院檢察署檢察官
被      告  丙○○
                      號
            丁○○
                      號
上列上訴人因被告等竊盜案件，不服臺灣彰化地方法院98年度易
字第182號中華民國98年6月3日第一審判決（起訴案號：臺灣彰
化地方法院檢察署97年度偵字第9489號），提起上訴，本院判決
如下：
    主  文
原判決撤銷。
丙○○、丁○○共同竊盜，各處罰金新臺幣參仟元，如易服勞役
，均以新臺幣壹仟元折算壹日。
    事  實
一、丙○○、丁○○係夫妻，於民國97年9月9日中午，丙○○騎
    牌號碼KUA-737號機車搭載丁○○，前往乙○○所住彰化縣
    彰化市○○里○○○段82之2地號之工寮內，欲找乙○○之
    夫綽號「阿發」聊天未遇，丙○○、丁○○遂留在該處與乙○○聊天，期間乙○○之弟媳送水果禮盒1盒（價值約新臺
    幣〈下同〉1200元）及月餅1盒（價值約600元）至工寮內給
    予乙○○後離去，乙○○遂將該水果禮盒、月餅放置工寮內
    。於當日14時至14時30分許之間，乙○○臨時欲前往戊○○
    在附近經營的工地福利社，詢問丙○○、丁○○是否一同離
    去，丙○○、丁○○回以等一下再離開。詎料，丙○○、丁○○竟趁乙○○離開工寮不備之際，共同基於意圖為自己不
    法所有之犯意聯絡，徒手竊取放置工寮內之水果禮盒、月餅
    各1盒後，放在機車腳踏板上，竊取得手欲離去。適乙○○
    自外返回工寮，見丙○○、丁○○將水果禮盒、月餅放在其
    機車腳踏板上，要求丙○○停下機車，丙○○仍不顧乙○○
    阻止，逕自騎乘機車離去，乙○○只得騎乘機車在後追趕，
    惟仍無法追及，終讓丙○○、丁○○順利逃逸離去，並報警
    處理。
二、案經乙○○訴由彰化縣警察局彰化分局報請臺灣彰化地方法
    院檢察署檢察官偵查起訴。
    理  由
一、依刑事訴訟法第159條之5規定，被告以外之人於審判外之陳
    述，雖不符刑事訴訟法第159條之1至同條之4之規定，而經
    當事人於審判程序同意作為證據，法院審酌該言詞陳述或書
    面陳述作成時之情況，認為適當者，亦得為證據。當事人、
    代理人或辯護人於法院調查證據時，知有第159條第1項不得
    為證據之情形，而未於言詞辯論終結前聲明異議者，視為有
    前項之同意。觀之上開規定之立法意旨，乃在於傳聞證據未
    經當事人之反對詰問予以核實，原則上先予排除。惟若當事
    人已放棄反對詰問權，於審判程序中表明同意該等傳聞證據
    可作為證據；或於言詞辯論終結前未聲明異議，基於尊重當
    事人對傳聞證據之處分權，及證據資料愈豐富，愈有助於真
    實發見之理念，且強化言詞辯論主義，使訴訟程序得以順暢
    進行，上開傳聞證據亦均具有證據能力。查本案下列引為證
    據之證人證述及書證，未經檢察官、被告2人聲明異議，且
    各該證人所為之陳述，依卷證資料所示，其等作成之狀態，
    並無違背其等個人意思而為陳述，或其他違法取供、證據證
    明力明顯過低之瑕疵，認以之作為證據亦屬適當，依上開規
    定，自均有證據能力。
二、訊據被告丙○○、丁○○固均直承案發時地在場，期間告訴
    人乙○○曾經離開一陣子，僅剩其2人在場等情不諱，惟均
    矢口否認有何竊盜之犯行，均辯稱：伊等並未行竊乙○○之
    水果禮盒、月餅，騎車離開時也沒有聽到乙○○在喊叫、阻
    止或騎乘機車追逐伊等的情形，離去時伊等共乘之機車腳踏
    墊上有放置其等先前前往菜市場購買的東西，並不是水果禮
    盒、月餅云云。
三、惟查：
  (一)上開犯罪事實，已經告訴人乙○○於警、偵訊及原審審理時
    指證述綦詳，並經證人戊○○於偵訊時具結證稱：「那天我
    是先看到被告2人到伊福利社買東西，後來被告2人就到乙○○住的工寮處，.. 乙○○弟媳走後乙○○到我的福利社找
    我，我告訴乙○○說不是還有丙○○在妳工寮內，我叫乙○○趕快回去，後來我有看到丙○○的機車腳踏墊上有1個紅
    色的袋子，也看到乙○○騎機車在追丙○○。」「我覺得那
    個紅色的袋子，是乙○○弟媳送乙○○禮物的袋子。」「我
    沒有看到乙○○弟媳送禮物去，是乙○○告訴我的。」「被
    告2人是騎機車走的。」「（是否看到被告走時，機車上有
    紅色袋子？）有。」「當時看到乙○○與被告間機車距離約
    3、40公尺。」「當時被告機車騎得很快。」等語（見97偵
    9489卷第19至21頁）；於原審復具結證述：「有。當天快中
    午時被告2人有到我福利社買礦泉水，然後就去乙○○的工
    寮。（當天妳何時又看到被告2人？）我不記得幾點，是午
    飯後被告2人又騎機車從我福利社前面經過，乙○○騎機車
    在後面追他們，我打電話問乙○○為什麼騎那麼快，乙○○
    說在追他們，我就叫她不要追了太危險。」「（當時妳有看
    到被告機車上放何物品嗎？）機車腳踏板上放1個紅色的大
    袋子，裡面裝什麼我看不出來。」「（當時妳距離被告他們
    多遠？）不到2公尺。（當天午飯過後，乙○○有到妳福利
    社嗎？）我看到乙○○追被告時，我就打電話給乙○○，後
    來乙○○追不到被告，我就叫乙○○回福利社，我陪她去工
    寮。（被告2人還在乙○○工寮時，乙○○有到妳福利社嗎
    ？）有。乙○○說被告2人還在我工寮，我就叫她回工寮，
    因為工寮裡面沒有人。」（見原審卷第26至27頁）。
  (二)按被告2人與告訴人乙○○前無何仇隙，為被告丁○○於警
    詢所供承（見警卷97年9月26日警詢筆錄），則告訴人當無
    設詞誣陷被告2人犯罪之理，致罹己身可能遭受誣告、偽證
    等重罪罪責之追訴。況告訴人指訴案發前其弟媳先到工寮處
    送禮一情，雖證人戊○○並未親眼目睹告訴人弟媳前往送禮
    ，然被告丙○○於原審業已供稱：「乙○○有跟她弟媳一起
    回來。」（見原審卷第28頁背），足見案發當日告訴人弟媳
    確實曾在被告2人尚在工寮時，曾與告訴人回至工寮處，加
    以證人戊○○證述事後被告2人騎乘機車離去時，見聞機車
    腳踏板上有1紅色袋子，與告訴人乙○○指證述弟媳所贈送
    之禮盒以紅色塑膠袋裝、月餅以紙盒裝等語相符，自堪認告
    訴人指述案發當日其弟媳確有贈送水果禮盒、月餅一語，與
    事實相符，堪予採信。
  (三)被告2人騎乘機車離去時，巧遇返回工寮之告訴人，告訴人
    見聞機車腳踏板上確有方才弟媳贈送之水果禮盒、月餅，遂
    當場阻止被告2人離去，被告2人制止不聽騎乘機車快速離去
    ，告訴人則在後追趕等情，亦經告訴人乙○○於警詢，及以
    證人身分於偵訊、原審具結證明屬實，並為證人戊○○所親
    眼目睹，且以太過危險為由，勸阻告訴人繼續追逐，而陪同
    告訴人報案，亦經證人戊○○證述明確，被告2人亦均不否
    認於告訴人返回工寮之際，伊等有與其相遇然隨即離去之事
    實（見警卷其等於97年9月26日警詢筆錄、本院卷第21頁）
    。以告訴人與被告2人既無仇恨，果非告訴人確實見聞其水
    果禮盒、月餅在被告2人共乘之機車上，被告等均被制止不
    還，告訴人何以冒生命危險趕赴在後追逐？顯應如告訴人所
    指述發現被告2人竊盜犯行，經其制止不聽，而為此舉，方
    與常情與經驗法則相符。
  (四)被告2人雖迭自警、偵訊及法院審理期間均辯稱：案發當時
    其等機車係放置當日稍早於市場所購買之物品，惟細究其等
    購買物品、包裝、放置位置為何，2人多有矛盾之處，即：
  被告丙○○於97年9月26日警詢時先供稱：「（當時離去時
    ，機車腳踏板上放置）我去三民市場所買的菜和一些紙箱。
    」（見警卷97年9月26日警詢筆錄），被告丁○○於同日警
    詢時則供稱：「（當時離去時，機車腳踏板上放置）1瓶大
    瓶的礦泉水（2公升）。」「當天我有至三民市場買一些菜
    ，將菜放置於後座行李箱。」2人供述已有不符，再經警告
    以丙○○警詢筆錄後，被告丁○○又改供稱「我在腳踏板與
    後座行李箱皆有放置。」（見警卷97年9月26日警詢筆錄）
    。
  被告丙○○於偵訊時再供稱：「（去工寮時）我們有買了一
    些菜，有些是放在機車置物箱內，有些是放在腳踏墊上。（
    菜放在腳踏墊上）是用吊的，用塑膠袋裝的，塑膠袋顏色忘
    記了。」（見97偵9489卷第20頁）；於原審供稱：「我要去
    乙○○工寮前，有去三民市場買豬肉、冬粉、腰尺，用塑膠
    袋包裝，這些東西有帶進去乙○○的工寮內，另外在機車置
    物箱內還有放乖乖、餅乾。」（見原審卷第16頁）；復供稱
    ：「我們要去工寮前有先去菜市場買菜，所以機車上有菜、
    豬肉、餅，放在機車腳踏板或掛在機車坐墊前的勾子」「（
    你們騎乘機車離開時，腳踏板上是否有放紅色塑膠袋包裝的
    東西？）有，是放我們自己的東西及紙板。」（原審卷第29
    頁正背）；於本院又供稱：「當天機車腳踏板上放我們去菜
    市場買的菜、紙板、礦泉水（20元那種），有放在置物箱、
    腳踏板上。」（見本院卷第21頁）。又與被告丁○○於原審
    供稱：「我有去買肉跟青菜，用紅色、白色塑膠袋裝，有的
    放在機車置物箱內，有的放在機車腳踏墊，有的吊在手把，
    機車停在工寮旁邊。」（見原審卷第16頁），及於本院供稱
    ：當時腳踏板上紅色塑膠袋裝有菜、紙板、礦泉水、機車置
    物箱也有放一些菜（見本院卷第21頁），不盡相符。
  被告2人對於案發當時所購買物品之細節，不僅彼此供述不
    同，其等本身前後供述亦有不一致，實難認其等辯解為可採
    信。
  (五)又本案告訴人當下發覺被告2人竊取水果禮盒、月餅之竊盜
    犯行後，急忙追趕，仍無法順利追到被告2人，取回遭竊物
    品，其後警方通知被告2人於97年9月26日製作警詢筆錄時，
    距離案發當日已相隔17日之久，水果禮盒、月餅為贓物，復
    屬無法長久保存之物，顯已為被告2人所處分，乃合於經驗
    與論理法則之判斷，則本案查獲被告2人後，並未扣得或起
    獲上開證物，亦不足為有利於被告2人之認定。
  (六)綜上所述，被告2人前開辯解均要無可採。本件事證業臻明
    確，被告2人有竊盜犯行，堪以認定。
四、核被告丙○○、丁○○所為，係犯刑法第320條第1項之普通
    竊盜罪。被告2人彼此間有犯意聯絡與行為分擔，為共同正
    犯。公訴人雖認被告2人除行竊水果禮盒、月餅各1盒外，另
    竊取告訴人乙○○黃金項鍊1條（重2兩，價值約6萬元）部
    分，為被告2人所堅決否認，且此部分僅有告訴人1人之指證
    ，是否有告訴人所指之該條黃金項鍊存在，卷內尚無積極事
    證佐證，證人戊○○證述見聞被告2人機車腳踏板上之紅色
    袋子，亦無法明確證述其內是否有告訴人所指述遭竊之黃金
    項鍊，此部分除告訴人單1指訴外，別無其他積極證據證明
    ，此部分犯罪尚屬不能證明，惟與公訴意旨所認水果禮盒、
    月餅係同1時地遭竊，應屬被告2人竊盜犯罪事實之減縮，不
    另為無罪之諭知，附此敘明。原審判決疏未詳予勾稽各項事
    證，遽為被告2人均無罪之諭知，自有未當，檢察官上訴，
    指摘原判決此部分不當，為有理由，自應由本院將原判決撤
    銷改判。爰審酌被告2人前無不良素行，有臺灣高等法院被
    告前案紀錄表在卷可稽，竟為貪圖小利，順手牽羊，竊取告
    訴人所有水果禮盒、月餅，已屬不該，於告訴人發覺其等行
    竊時，竟未將之歸還，反而起意騎乘機車加速離去，犯後復
    未能坦承犯行，賠償告訴人損失，暨考以其等行竊物品之價
    值等一切情狀，分別量處如主文第2項所示之刑，並均諭知
    如易服勞役之折算標準。
據上論結，應依刑事訴訟法第369條第1項前段、第364條、第299
條第1項前段，刑法第28條、第320條第1項、第42條第3項，刑法
施行法第1條之1第1項、第2項前段，判決如主文。
本案經檢察官甲○○到庭執行職務。
中    華    民    國    98    年    8     月    26    日
            刑事第九庭  審判長法  官  江  德  千
                              法  官  康  應  龍
                              法  官  賴  妙  雲
以上正本證明與原本無異。
不得上訴。
                              書記官  蘇  昭  文
中    華    民    國    98    年    8     月    26    日


司法院資訊處製作；財團法人民間司法改革基金會備份。
